【裁判字號】    97,訴,1811
【裁判日期】    971015
【裁判案由】    搶奪
【裁判全文】
臺灣臺北地方法院刑事判決              97年度訴字第1811號
公  訴  人  臺灣臺北地方法院檢察署檢察官
被      告  甲○○
                    （現在臺灣臺北看守所羈押中）
上列被告因搶奪等案件，經檢察官提起公訴（97年度偵字第1946
3 號），被告於準備程序中就被訴事實為有罪之陳述，經合議庭
裁定改用簡式審判程序，本院判決如下：
    主  文
甲○○竊盜，累犯，處有期徒刑陸月；又意圖為自己不法之所有
，而搶奪他人之動產，累犯，處有期徒刑壹年。應執行有期徒刑
壹年肆月。
    事  實
一、甲○○前因搶奪案件，經臺灣板橋地方法院於民國94年11月
    24日以94年度訴字第2113號判決判處有期徒刑4 月確定，又
    因違反毒品危害防制條例案件，經臺灣板橋地方法院於95年
    2 月17日以94年度訴字第1863號判決分別判處有期徒刑1 年
    、4 月確定，再因搶奪案件，經臺灣板橋地方法院於95年2
    月21日以94年度訴字第2867號判決判處有期徒刑1 年4 月，
    上開4 罪經定應執行刑為2 年11月，減刑後甫於96年7 月16
    日縮刑期滿執行完畢。猶不知悔改，先於97年9 月3 日上午
    7 時許，意圖為自己不法之所有，於臺北市○○區○○街19
    號34號前，先以其自備不具有殺傷力之鑰匙插入乙○○所有
    車牌號碼為MAB-710 號重型機車之鑰匙孔內，發動引擎後竊
    取上開機車，騎離上開停放處所而得逞。又於同日上午9 時
    45分許，甲○○騎乘上開竊得機車行經臺北縣三重市○○○
    路與信義街口時，見1 名姓名年籍不詳之婦人頸上帶有金項
    鍊，竟又另行起意，基於為自己不法所有之意圖，徒手搶奪
    該名婦人頸上之金項鍊得逞。嗣經臺北縣政府警察局三重分
    局三重派出所員警巡邏經過，當場查獲上情。
二、案經臺北市政府警察局三重分局報請臺灣臺北地方法院檢察
    署檢察官偵查起訴，於本院準備程序進行中，甲○○先就被
    訴事實為有罪之陳述，經裁定改行簡式審判程序。
    理  由
一、上開犯罪事實，業據被告甲○○坦承不諱，核與被害人乙○
    ○於警詢中所指訴之被害情節相符（見臺灣臺北地方法院檢
    察署97年度偵字第19463 號卷，下稱偵卷第12頁至第13頁）
    ，並有臺北縣政府警察局三重分局三重派出所之職務報告書
    1 份（見偵卷第14頁）、臺北縣政府警察局三重分局扣押物
    品目錄表1 份（見偵卷第20頁）、機車、金項鍊與機車鑰匙
    照片各1 張（見偵卷第27頁至第28頁、第30頁）及贓物認領
    保管單（機車）1 紙（見偵卷第32頁）等件附卷可憑，是被
    告之任意性自白有上開證據足資佐證，堪認與事實相符，應
    予採信。綜上，本案事證明確，被告犯行洵堪認定，應予依
    法論罪科刑。
二、核被告上開所為，分別係犯刑法第320 條第1 項竊盜罪及同
    法第325 條第1 項搶奪罪。且被告上開竊盜及搶奪犯行，犯
    意各別，應予分論併罰。查被告曾因搶奪案件，經臺灣板橋
    地方法院於94年11月24日以94年度訴字第2113號判決判處有
    期徒刑4 月確定，又因違反毒品危害防制條例案件，經臺灣
    板橋地方法院於95年2 月17日以94年度訴字第1863號判決分
    別判處有期徒刑1 年、4 月確定，再因搶奪案件經臺灣板橋
    地方法院於95年2 月21日以94年度訴字第2867號判決判處有
    期徒刑1 年4 月，上開4 罪經定應執行刑為2 年11月，減刑
    後甫於96年7 月16日縮刑期滿執行完畢等情，有臺灣高等法
    院被告前案紀錄表在卷足徵（見本院卷第5 頁至第13頁），
    是被告於前次有期徒刑之執行完畢後，5 年以內故意再犯本
    件有期徒刑以上之罪，均為累犯，是應依刑法第47條第1 項
    規定，均加重其刑。爰審酌被告前於94年間即有上開搶奪犯
    行之事實，有上揭臺灣高等法院被告前案紀錄表附卷可稽，
    素行顯然不佳，其再僅因經濟狀況不佳及需金錢購買毒品施
    用之故，即分別為本件兩次搶奪犯行，破壞社會治安甚鉅，
    但念及被告始終坦承全部犯行，犯後態度堪稱良好，應認頗
    有悔意等一切情狀，各量處如主文所示之刑，並定其應執行
    之刑，以示懲儆。
三、另起訴書雖以被告曾有數次搶奪犯行，猶不知悔改，再犯本
    案，足見單純施以刑罰難收矯正之效，爰聲請併宣告強制工
    作等語。惟按「有犯罪之習慣或因遊蕩或懶惰成習而犯罪者
    ，於刑之執行前，令入勞動場所，強制工作。」，刑法第90
    條第1 項定有明文。是依上開規定，令被告於刑之執行前，
    入勞動場所強制工作者，應以被告「有犯罪習慣或因遊蕩、
    懶惰成習而犯罪」為前提，並應有具體之事實以資證明，而
    非一有犯罪前科、累犯或被告犯有數案件等情形，即得認為
    有犯罪之習慣。經查，本件被告雖有前揭毒品、搶奪等前科
    ，已如前述，惟被告係因施用毒品缺錢而犯本件竊盜、搶奪
    犯行，且其先前搶奪前科，均係於94年間所為，與本件於97
    年間之本件所為犯行，時間有所差距，此外，亦查無其他具
    體事證，得據以認定被告確有犯罪習慣，或因遊蕩、懶惰成
    習而犯罪。況本院於量刑時，已將被告之前科、曾為數次搶
    奪犯行等上開各情，併予納入考量，而認被告經本件刑罰之
    宣告及執行，應已足以收教化矯治之效，改正其犯罪觀念，
    爰不另為強制工作之諭知。
四、據上論斷，應依刑事訴訟法第273 條之1 第1 項、第299 條
    第1 項前段，刑法第320 條第1 項、第325 條第1 項、第47
    條第1 項、第51條第5 款，刑法施行法第1 條之1 ，判決如
    主文。
本案經檢察官楊雅清到庭執行職務。
中    華    民    國    97    年    10     月   15    日
                  刑事第十七庭法  官  葉力旗
上正本證明與原本無異。
如不服本判決，應於判決送達後10日內向本院提出上訴狀 (應抄
附繕本)。
                              書記官   林碧華
中    華    民    國    97    年    10    月    15    日
附錄本案論罪科刑法條全文：
（一）中華民國刑法第325條
意圖為自己或第三人不法之所有，而搶奪他人之動產者，處6 月
以上 5 年以下有期徒刑。
因而致人於死者，處無期徒刑或7 年以上有期徒刑，致重傷者，
處 3 年以上 10 年以下有期徒刑。
第 1 項之未遂犯罰之。
（二）中華民國刑法第320條
意圖為自己或第三人不法之所有，而竊取他人之動產者，為竊盜
罪，處 5 年以下有期徒刑、拘役或 5 百元以下罰金。
意圖為自己或第三人不法之利益，而竊佔他人之不動產者，依前
項之規定處斷。
前二項之未遂犯罰之。


司法院資訊處製作；財團法人民間司法改革基金會備份。
